臺灣臺南地方法院行政訴訟判決
109年度交字第168號
原      告  羅春成
被      告  臺南市政府交通局

代  表  人  王銘德
上列當事人間交通裁決事件，原告不服被告機關109年10月22日
南市交裁字第OOOOOOOOOOOO號裁決，提起行政訴訟，本院判決如
下：
    主  文
一、原告之訴駁回。
二、訴訟費用新臺幣參佰元由原告負擔。
    事實及理由
一、程序事項：本件係原告不服被告所為道路交通管理處罰條例
    第8條之裁決，而提起之撤銷訴訟，屬行政訴訟法第237條之
    1第1項第1款所稱交通裁決事件，因事證明確，爰依同法第
    237條之7規定，不經言詞辯論逕行裁判。
二、事實概要：原告於109年7月23日17時27分許，駕駛車牌號碼
    000-0000號營業小客車（下稱系爭汽車），在臺南市○○區○○
    路0段000號前，因有汽車駕駛人行駛於道路時，未依規定繫
    安全帶之違規行為，經臺南市政府警察局第二分局博愛派出
    所（下稱舉發單位）員警製單舉發。嗣原告不服向被告提出
    申訴，被告請舉發單位調查結果，仍認原告有前揭違規行為
    ，遂於109年10月22日以其違規事證明確，依道路交通管理
    處罰條例第31條第1項前段規定，裁處罰鍰新臺幣（下同）1
    ,500元。原告不服，遂提起本件行政訴訟。
三、原告主張略以：原告當時有掛好安全帶，但員警說他沒有掛
    好；以及原告因違規停車（紅線路段臨停）被罰第1張，第2
    張員警說「汽車玻璃黑」，這些罰單原告已繳納罰鍰；第3
    張又說原告完全沒有掛好（安全帶），員警於4分鐘內開3張
    紅單等語。並聲明：原處分撤銷，訴訟費用由被告負擔。
四、被告答辯則以：
　㈠原告確實有「行駛於道路上未繫安全帶」之違規行為，被告
    所為之裁處並無不當：
　⒈原告於109年7月23日17時27分許，駕駛車牌號碼000-0000號
    營業小客車，在臺南市○○區○○路0段000號前，未依規定繫安
    全帶而行駛，經警製單舉發，違規事證明確，被告乃據此裁
    處原告罰鍰1,500元，揆諸首揭規定，並無不合，應予維持
    。
  ⒉次查，道路交通安全規則第89條第1項第5款規定：「行車前
    應注意之事項，依下列規定：……5、駕駛人、前座、小型車
    後座及大客車車廂為部分或全部無車頂區域之乘客均應繫妥
    安全帶。……。」，依上開規定可知，汽車駕駛人行駛於道路
    上「前」，應繫妥安全帶。
  ⒊本案經被告審視舉發單位錄影採證光碟：
    ⑴影片名稱【2020_0723_172115_002】
      影片時間2020/07/23 17：22：01〜17：22：13系爭違規路
      段佈設為內側車道及外側機慢車優先道，附近為敦煌書局
      出入口，原告駕駛系爭車輛違規臨時停車於南向車道紅實
      線上而遭員警上前盤查。
    ⑵影片名稱【2020_0723_172415_003】
      影片時間2020/07/23 17：26：40〜17：26：48員警向原告
      表示：「大哥你的隔熱紙我完全看不到裡面欸」等語，原
      告則概略回覆：「這個隔熱紙是人家裝好的」等語。
    ⑶影片名稱【2020_0723_172715_004】
    A.影片時間2020/07/23 17：27：30〜17：27：40員警請原告
      將後座窗戶拉上，窗戶拉上後完全無法看見車輛內部情況
      ，員警向原告表示：「窗戶我從這邊完全看不到內側，你
      在這邊黏貼這種……（顏色過黑之玻璃隔熱紙）」等語。
    B.影片時間2020/07/23 17：27：44〜17：30：00員警製單舉
      發原告違規臨時停車、玻璃隔熱紙過黑之違規行為。
    ⑷影片名稱【2020_0723_173015_005】
    A.影片時間2020/07/23 17：31：30〜17：31：32原告駕駛系
      爭 車輛準備起駛，該車前輪明顯向道路中央之方向傾斜
      、移動（與影片名稱【2020_0723_172115_002】影片時間
      2020/07/2317：22：18時之車輛前輪角度比較），原告有
      開始駕駛車輛，行駛於道路上之事實。
    B.影片時間2020/07/23 17：31：31〜17：31：33原告身著白
      色POLO襯衫，明顯可見未繫上（黑色）安全帶。
    C.影片時間2020/07/23 17：31：36〜17：31：41原告俟員警
      告知未繫安全帶後，方才將安全帶拉出欲繫上，且安全帶
      並非正確繫法（安全帶直接繫於駕駛座椅背上，原告從椅
      背上將安全帶拉出）。
    ⑸影片名稱【2020_0723_173015_006】
      影片時間2020/07/23 17：33：13〜17：34：11 員警數次
      請原告於通知單上簽名，原告拒絕簽名及收受，員警遂當
      場向原告告知通知單號碼、原告姓名、違規地點、違規事
      實、到案日期（109年8月22日前），以及可至7-11或監理
      站補單後，原告表示會去補。
    依上開錄影畫面可知，原告並未繫上安全帶即發動車輛，欲
    自現場駕車駛離時，當場遭員警目視及錄影採證舉發，原告
    駕車行駛於道路前未依規定繫安全帶之違規事證明確。
  ⒋按汽車駕駛人及乘客繫安全帶實施及宣導辦法第1條、第3條
    第1項第1款及第3款規定：「本辦法依道路交通管理處罰條
    例第31條第1項規定訂定之。」、「汽車行駛於道路上，其
    汽車駕駛人、前座或小型車後座乘客，應依下列規定使用安
    全帶：一、安全帶及相關配件必須齊全，並無毀損、鬆脫或
    變更之情事。……三、安全帶之帶扣應確實緊扣，安全帶無扭
    曲或反轉，鬆緊度保持適宜；腰部安全帶置於腰部以下，肩
    部安全帶固定位置應依個人調整，避免安全帶纏繞經過頸部
    ，且應置手臂上端以上。……。」；交通部87年11月13日交路
    87字第049161號、96年2月2日交路字第0960018157函釋：「
    ……二、查依『道路交通管理處罰條例』第31條第1項立法保障
    駕駛人及前座乘客之意旨，汽車專用安全帶之扣繫應依其原
    廠設計規定方式操作，另因小客車前排兩側應為三點式之安
    全帶，故駕駛人及前座乘客應依三點式安全帶設計規定之方
    式扣繫完善，方得認定為有依規定繫安全帶；如未依設計規
    定方式繫扣，依前揭條例規定舉發，係應適法並無不當，請
    參考。」、「……一、查有關汽車行駛於道路上，其駕駛人或
    前座乘客使用安全帶之規範，應依道路交通管理處罰條例第
    31條第1項後段授權訂定之『汽車駕駛人及前座乘客繫安全帶
    實施及宣導辦法』第3條規定辦理，違反規定者，當有上開條
    例第31條之適用，……。」。
  ⒌上開汽車駕駛人及乘客繫安全帶實施及宣導辦法係基於母法
    道路交通管理處罰條例第31條第1項規定之授權而訂定之法
    規命令，與母法規定之目的並無牴觸。而交通部前揭函釋係
    基於職權，為執行管理道路交通安全相關法令之規定，對於
    安全帶之相關配件、繫戴方式、注意事項及罰則範圍所為必
    要之釋示，以協助下級機關或所屬公務員行使職權時，得為
    依循之解釋性行政規則，而其解釋意旨，要與前述法令之要
    求無違，符合維護行駛安全，並確保駕駛人之生命、健康、
    財產安全之立法目的，被告當得據以援用。本案原告於行車
    前未依道路交通管理處罰條例第31條第1項及上開規定繫安
    全帶即欲駕車駛離，明顯違規，舉發單位自當依法製單舉發
    。
  ㈡原告之數違規案應評價為數行為，並分別處罰，舉發單位依
    法製單舉發原告，並無違誤：
    按行政罰法第25條規定：「數行為違反同一或不同行政法上
    義務之規定者，分別處罰之」，其立法理由為「行為人所為
    數個違反行政法上義務之行為，若違反數個不同之規定，或
    數行為違反同一之規定時，與前條單一行為之情形不同，為
    貫徹個別行政法規之制裁目的，自應分別處罰。此與司法院
    釋字第503號解釋『一事不二罰』之意旨並不相違」；違反道
    路交通管理事件統一裁罰基準及處理細則第3條第1項規定：
    「2以上違反道路交通管理之行為，應分別舉發、處罰。但
    其違反行為，經責令其於一定期間內修復、改正或補辦手續
    者，不在此限。」。本案原告於系爭違規時間臨時停車於劃
    設紅實線之處所在先，嗣後員警上前盤查並發現系爭車輛玻
    璃隔熱紙顏色過黑，於製單舉發完成後驅離原告，當原告欲
    駕車駛離現場時，復未依規定繫上安全帶，足徵原告顯係分
    別於不同時間基於不同意志決定而為不同之違規行為；至系
    爭車輛車窗玻璃隔熱紙過黑，無法辨識車內情況之違規案，
    依道路交通管理處罰條例第16條第1項第4款：「汽車有下列
    情形之一者，處汽車『所有人』新臺幣900元以上1,800元以下
    罰鍰：……4、計程車，……在前、後兩邊玻璃門上，黏貼不透
    明反光紙。……。」規定，處罰對象為車主「榮民計程車業服
    務中心台南分中心」而非原告，故亦無一行為重複處罰情事
    。由上以觀，顯難認原告之數違規行為屬一行為，自應評價
    為數行為，並分別處罰。是以，本案舉發單位依法製單舉發
    ，並無違誤。
  ㈢被告並聲明：原告之訴駁回，訴訟費用由原告負擔。
五、本件事實概要欄所載之事實，除後列爭點外，業經兩造各自
    陳述在卷，兩造並分別提出如附表所示之證據。本件爭點厥
    為：原告是否有「汽車駕駛人行駛於道路時，未依規定繫安
    全帶」之違規行為？
六、本院之判斷：
  ㈠應適用法令：
　⒈道路交通管理處罰條例第31條第1項：汽車行駛於道路上，其
    駕駛人、前座或小型車後座乘客未依規定繫安全帶者，處駕
    駛人1,500元罰鍰。但營業大客車、計程車或租賃車輛代僱
    駕駛人已盡告知義務，乘客仍未繫安全帶時，處罰該乘客；
    有關其安全帶之正確使用、實施方式、因特殊事由未能依規
    定繫安全帶之處理、宣導及其他應遵行事項之辦法，由交通
    部定之。
　⒉汽車駕駛人及乘客繫安全帶實施及宣導辦法第3條第3款：汽
    車行駛於道路上，其汽車駕駛人、前座或小型車後座乘客，
    應依下列規定使用安全帶：…三、安全帶之帶扣應確實緊扣
    ，安全帶無扭曲或反轉，鬆緊度保持適宜；腰部安全帶置於
    腰部以下，肩部安全帶固定位置應依個人調整，避免安全帶
    纏繞經過頸部，且應置手臂上端以上。
　⒊交通部87年11月13日交路(87)字第049161號函第1段：一、查依
    「道路交通管理處罰條例」第31條第1項立法保障駕駛人及前座
    乘客之意旨，汽車專用安全帶之扣繫應依其原廠設計規定方
    式操作，另因小客車前排兩側應為3點式之安全帶，故駕駛人
    及前座乘客應依3點式安全帶設計規定之方式扣繫完善，方
    得認定為有依規定繫安全帶；如未依設計規定方式繫扣，依
    前揭條例規定舉發，係應適法並無不當，請參考。
　⒋交通部96年2月2日交路字第0960018157號函：查有關汽車行駛於
    道路上，其駕駛人或前座乘客使用安全帶之規範，應依道路交
    通管理處罰條例第31條第1項後段授權訂定之「汽車駕駛人及前
    座乘客繫安全帶實施及宣導辦法」第3條規定辦理，違反規定
    者，當有上開條例第31條之適用，而其規定如次，請參考：
    ⑴安全帶及相關配件必須齊全，並無毀損、鬆脫或變更之情事
      。
    ⑵每條安全帶僅供一人使用。
    ⑶安全帶之帶扣應確實緊扣，安全帶無扭曲或反轉，鬆緊度保
      持適宜；腰部安全帶置於腰部以下，肩部安全帶固定位應
      依個人調整，避免安全帶纏繞經過頸部，且應置手臂上端
      以上。
　⒌行政罰法第25條：數行為違反同一或不同行政法上義務之規
    定者，分別處罰之。　　　
  ㈡就上開汽車駕駛人及乘客繫安全帶實施及宣導辦法第3條第3
    款，以及交通部87年11月13日、96年2月2日交路87字第0491
    61號及交路字第0960018157函釋內容，採用肩部安全帶（三
    點式安全帶）之車輛，使用安全帶之方式係肩帶部分應橫過
    胸部並跨過肩部，避免纏繞到頸部，腰帶部分應儘量往下拉
    至腰部以下，方得認定為有依規定繫安全帶。經查，原告於
    109年7月23日17時27分許，駕駛系爭汽車在臺南市○○區○○路
    0段000號前，有「汽車駕駛人行駛於道路時，未依規定繫安
    全帶」之違規行為，被告機關提出有臺南市政府警察局第二
    分局109年8月26日南市警二交字第OOOOOOOOOO號函檢附錄影
    採證光碟1片（經本院依職權檢視光碟內容，該影片內容中
    原告之違規狀態均與影片擷圖相同）及違規採證照片20幀等
    件為證（本院卷第55至76、81頁）。就臺南市政府警察局第
    二分局109年8月26日南市警二交字第OOOOOOOOOO號函之說明
    二、三就本件舉發過程略述以：「二、依據汽車駕駛人及前
    座乘客繫安全帶實施及宣導辦法第3條規定，汽車行駛於道
    路上，其汽車駕駛人、前座或小型車後座乘客，應依下列規
    定使用安全帶：三、繫安全帶時應遵守『帶扣應確實緊扣』，
    『安全帶無扭曲或反轉，鬆緊度保持適宜』、『腰部安全帶置於
    腰部以下』、『肩部安全帶置於手臂上端以上。僅先陳明。」
    、「三、本案係員警攔停舉發案件，經本分局審視採證影像
    ，陳述人駕駛OOOOOOOO號營業小客車於109年7月23日17時27
    分，在本市○○區○○路0段000號前，因紅線臨停及計程車在前
    後兩邊玻璃門黏貼不透明反光紙兩項違規事實遭員警當場掣
    單舉發，掣單完成後，陳述人駕車離去之際（車輛已起步行
    駛），因未上繫安全帶，再遭員警攔下依法告發（密錄器影
    像2020_0723_173015_005，17時31分20秒）本分局舉發並無
    不當，…。」等語，是上開函文即為臺南市政府第二分局就
    其所轄舉發單位之舉發員警，就本件舉發過程覆核如前所述
    。另本院檢視違規採證照片20幀之內容，清楚可見原告駕駛
    系爭汽車欲離開違規地點時，其左肩至右下腹部之衣服部分
    ，並無帶狀物體遮蔽（本院卷第57至67頁照片），而係舉發
    員警再度攔查原告後，原告方用手去背後拉取安全帶至前胸
    （本院卷第68至73頁照片），是以，本件原告並未依規定配
    戴安全帶等情甚明，原告辯稱其有依規定配戴安全帶云云，
    顯與事實不合。
　㈢至於原告以其先因「違規停車（紅線路段臨停）」及「計程
    車在前後兩邊玻璃門黏貼不透明反光紙」，原告於收受此二
    張紅單要離去時，又被開本件「汽車駕駛人行駛於道路時，
    未依規定繫安全帶」，員警於4分鐘內開3張紅單，顯有過苛
    云云申辯。惟按行政罰法第25條之規定：「數行為違反同一
    或不同行政法上義務之規定者，分別處罰之。」，本案原告
    於系爭違規時間臨時停車於劃設紅實線之處所在先，嗣後員
    警上前盤查並發現系爭車輛玻璃隔熱紙顏色過黑，於製單舉
    發完成後驅離原告，當原告欲駕車駛離現場時，復未依規定
    繫上安全帶，足徵原告顯係分別於不同時間基於不同意志決
    定而為不同之違規行為；至系爭車輛車窗玻璃隔熱紙過黑，
    無法辨識車內情況之違規案，依道路交通管理處罰條例第16
    條第1項第4款：「汽車有下列情形之一者，處汽車『所有人』
    新臺幣900元以上1,800元以下罰鍰：……4、計程車，……在前
    、後兩邊玻璃門上，黏貼不透明反光紙。……。」規定，處罰
    對象為車主「榮民計程車業服務中心台南分中心」而非原告
    ，故亦無一行為重複處罰情事。由上以觀，顯難認原告之數
    違規行為屬一行為，自應評價為數行為，並分別處罰。是以
    ，本件舉發員警雖於短時間內掣開多張舉發通知單，然經細
    查原告違規之數行為間，行為種類及違規時點各異，僅係被
    警查獲之時間點相近，被告機關就此分別處罰，均堪認適法
    。
  ㈣綜上所述，原告於109年7月23日17時27分許，駕駛系爭汽車
    在臺南市○○區○○路0段000號前，確有「汽車駕駛人行駛於道
    路時，未依規定繫安全帶」之違規行為，被告機關依道路交
    通管理處罰條例第31條第1項前段規定，裁處罰鍰1,500元，
    揆諸首揭規定，原處分並無違法，原告訴請撤銷為無理由，
    應予駁回。
七、本件第一審裁判費為300元，應由原告負擔，爰確定第一審
    訴訟費用額如主文第2項所示。
據上論結，本件原告之訴為無理由，依行政訴訟法第237條之8第
1項、第98條第1項前段，判決如主文。
中　　華　　民　　國　　110 　年　　 6　　月　　 4　　日
　　　　　　　　　行政訴訟庭　法　官　侯明正
上為正本係照原本作成。
如不服本判決，應於判決送達後20日內，向本院提出上訴狀並表
明上訴理由（原判決所違背之法令及其具體內容或依訴訟資料可
認為原判決有違背法令之具體事實），其未載明上訴理由者，應
於提出上訴後20日內向本院補提理由書（上訴狀及上訴理由書均
須按他造人數附繕本，如未按期補提上訴理由書，則逕予駁回上
訴），並應繳納上訴裁判費新臺幣750元。
中　　華　　民　　國　　110 　年　　 6　　月　　 4　　日
　　　　　　　　　　　　　　　書記官　陳世明

證據清單：
一、原告提出：   原證1 被告機關109年10月22日南市交裁字第OOOOOOOOOOO6號裁決書 13頁 原證2 被告機關109年10月20日南市交裁字第OOOOOOOOOO號函 15-16頁 原證3 臺南市政府警察局第二分局109年8月26日南市警二交字第OOOOOOOOOO號函 17-18頁 二、被告提出：   被證1 被告110年4月20日南市交裁字第OOOOOOOOOO號函 33頁 被證2 違反道路交通管理事件裁決重新審查紀錄表 35-38頁 被證3 舉發單位掌電字第OOOOOOOOO、OOOOOOOOO、OOOOOO006號舉發通知單 47-51頁 被證4 被告機關109年10月22日南市交裁字第OOOOOOOOOOO6號裁決書及送達證書影本 53-54頁 被證5 臺南市政府警察局第二分局109年8月26日南市警二交字第OOOOOOOOOO號函檢附錄影採證光碟1片（含違規採證照片20幀） 55-76、81頁 被證6 原告之汽車駕駛人基本資料 77頁 被證7 原告109年8月2日陳述書 79-80頁